【裁判字號】    88,易,2682
【裁判日期】    890711
【裁判案由】    詐欺
【裁判全文】
臺灣桃園地方法院刑事判決                        八十八年度易字第二六八二號
    公訴人  臺灣桃園地方法院檢察署檢察官
    被  告  乙○○
右列被告因詐欺案件，經檢察官提起公訴（八十八年度偵字第一二五五二號），本院
判決如左：
        主  文
乙○○意圖為自己不法之所有，以詐術使人將本人之物交付，處有期徒刑壹年。
        事  實
一、乙○○明知其並未受宜蘭縣南澳鄉公所委託規劃南、北溪疏浚工程，竟基於為自
    己不法所有之意圖，於民國八十七年三月間，經由不知情之甲○○、丁○○二人
    介紹認識丙○○，並數度至桃園縣八德市○○街七號丙○○住處，出示遭宜蘭縣
    南澳鄉公所回絕之聘書，向丙○○佯稱伊受宜蘭縣南澳鄉公所委託規劃南、北溪
    疏浚工程，可代為取得前開砂石工程，使丙○○誤信為真而陷於錯誤，願提供新
    台幣（下同）二百萬元資金，以無息借款方式來進行投資，並言明若乙○○為之
    取得工程，二百萬元借款得抵充仲介費用，否則應於八十八年三月三十一日全數
    歸還，丙○○於同年三月三十一日，在東勇街上址，簽發如附表所示八紙面額共
    計二百萬元之支票交付予乙○○，乙○○則簽立借貸證明書及同額之本票一紙交
    予丙○○收執。詎料，乙○○兌領前開二百萬元票款後，除寄送自行編撰之前開
    河川砂石開採評估報告書及浚渫工程總規劃報告書予丙○○外，並未替丙○○取
    得前開工程，屆期亦未依約償還借款，嗣丙○○輾轉得知前開疏浚工程，業由宜
    蘭縣政府公開招標，始知受騙。
二、案經丙○○訴請台灣桃園地方法院檢察署檢察官偵查起訴。
        理  由
一、訊據被告乙○○固坦承於右揭時、地，向告訴人丙○○借支二百萬元，惟矢口否
    認有何詐欺犯行，辯稱：伊受南澳鄉公所委託規劃南、北溪疏浚工程，經由介紹
    人丁○○認識告訴人後，告訴人願資助伊完成該工程，若伊幫告訴人標到工程就
    不用還錢，若未標到則須還款，事後伊也提出評估報告供告訴人參考，但告訴人
    未提出押標金，且雙方亦未進一步簽約，權責不明，伊去函要求告訴人簽約，但
    未獲回應，伊並無詐騙告訴人云云。經查：
（一）被告於前開時、地，向告訴人丙○○佯稱可代為取得宜蘭縣南澳鄉南、北溪疏
      浚工程，但告訴人認為投資並無保障，故以借款方式來投資，並言明若被告標
      到工程則無須還款，否則於隔年須償還二百萬元借款等情，迭據告訴人於偵查
      中及本院訊問時指述甚詳，且經證人即介紹人丁○○、甲○○二人於偵查中及
      本院訊問時證述情節相符，復有如附表所示之支票八紙、本票一紙及借貸證明
      書在卷可稽，足徵告訴人前開指述顯非虛詞。
（二）又宜蘭縣南澳鄉公所境內之南、北溪係屬宜蘭縣管轄之河川，南澳鄉公所未經
      宜蘭縣政府核准，無權委託工程顧問公司辦理規劃事宜等情，業經宜蘭縣南澳
      鄉公所以八十九年二月二十四日八九南鄉字財字第一五六０號函覆在卷可稽。
      而被告曾以台灣全茂關係企業負責人身分，提出八十二年九月十一日南澳鄉前
      鄉長白天斌所發之聘書及八十二年八月二十五日之會勘紀錄，要求南澳鄉公所
      繼續委託規劃云云，業經宜蘭縣南澳鄉公所以被告並無任何委託規劃契約書為
      由，於八十六年八月七日以八六鄉財經字第五九五六號函覆歉難同意，被告再
      向行政院陳情，經行政院函轉台灣省政府再轉宜蘭縣政府下轉南澳鄉公所查明
      ，南澳鄉公所於八十八年六月二日八八南鄉財字第五一七一號函載：「南北溪
      浚渫工程計畫會勘日期為八十二年八月二十五日，會勘單位及人員並無該企業
      （按指台灣全茂關係企業）及張君（按指被告）簽名，又其聘書核發日期（八
      十二年九月十一日）於會勘之後，兩者有何關係。另張君既強調完成會勘手續
      ，為何會勘結論三：本案退回補正，其補正時日須歷時三年又十一個月？該聘
      書核發日期為八十二年九月十一日，唯核發程序未經承辦人「高文清」之手（
      無任何公文往返），且時任課長（楊福壽）、祕書（李慶台）皆不知情。相隔
      近四年，該企業來函請本所承認該聘書並繼續規劃南澳南、北溪浚渫工程，若
      該聘書係前任鄉長白鄉長天斌核發，唯當時並未知會本所相關人員，離職亦未
      有所交待，事隔四年，因無任何公文往返及訂定契約，本所如何承認。且任何
      一件規劃設計案，是否僅憑一張聘書即可進行工程規劃，而不需辦理公開比價
      手續，如此豈不違法，事後是否得比照辦理。綜上所述，本所於該企業第一封
      來函時本所即回覆依規定歉難同意在案，該企業於日後雖來函多次，因已簽覆
      ，故不再函覆，並靜待司法解決此案」，亦經宜蘭縣南澳鄉公所提供前開函文
      影本附卷可佐，是被告並未正式受宜蘭縣南澳鄉公所委託進行規劃南北溪浚渫
      工程計畫一節，至為明灼。被告明知前開聘書及被退件之不完整會勘紀錄，業
      據宜蘭縣政府南澳鄉公所拒絕承認在案，竟隱瞞實情，出示不生效力之聘書，
      向告訴人佯稱受地方政府委託規劃前開河川浚渫工程，可代為取得砂石工程云
      云，顯係虛構之詞，並足使告訴人陷於錯誤而挹注資金之詐術，亦堪予認定。
（三）被告雖提出自撰之前開河川砂石開採評估報告書及浚渫工程總規劃報告書予告
      訴人參考，惟告訴人當初願投資二百萬元，係受被告自詡已取得宜蘭縣南澳鄉
      公所委託進行河川浚渫規劃工程之利多條件所惑，與被告事後寄送自撰之報告
      書無關，況主辦單位宜蘭縣政府業將前開河川浚渫工程對外公開招標，此有宜
      蘭縣政府公共造產南澳南北溪土石採取工程之空白標單及委託合約書各一份，
      附卷可參，是告訴人亦非至愚之人，若非受被告以受取得規劃佯稱可代為取得
      砂石工程所矇騙，大可索取標單自行投標即可，豈有白白提供二百萬元再委託
      被告代為投標之理？又被告辯稱告訴人不提供押標金導致伊無法投標工程云云
      ，顯與常情不合，委無足取。至於，告訴人於本院調查數庭之後，另提出係遭
      被告以建築師身分所矇騙云云，進而與被告在庭訊時互為攻詰，證人甲○○、
      丁○○二人亦改易前庭證詞附合告訴人此部分之指述（均見本院八十九年六月
      二十六日訊問筆錄），惟此部分事實尚乏相關證據可供查證，徒憑告訴人之單
      一指述及事後改易證詞之前開證人所言，尚難認定被告曾佯稱建築師欺瞞告訴
      人，附此敘明。
（四）綜上各節，被告前開辯詞，均無足取，是本件事證明確，被告犯行洵堪認定。
二、核被告所為，係犯刑法第三百三十九條第一項之詐欺取財罪。又被告本於一個詐
    欺之犯意，數度設詞向告訴人訛騙之接續行為，為接續犯，應論以一次之詐欺取
    財罪。爰審酌被告明知未受宜蘭縣南澳鄉公所委託規劃南、北溪疏浚工程，竟出
    示無效之聘書，向告訴人誆稱可代為取得砂石工程，使告訴人出借二百萬元，迄
    未賠償告訴人損失及犯後態度等一切情狀，量處如主文所示之刑，以資懲儆。
據上論斷，應依刑事訴訟法第二百九十九條第一項前段，刑法第三百三十九條第一項
，罰金罰鍰提高標準條例第一條前段，判決如主文。
本案經檢察官張尹敏到庭執行職務。
中      華      民      國    八十九    年      七  月     十一     日
                              臺灣桃園地方法院刑事第二庭
                                  法    官    傅  中  樂
右正本證明與原本無異。
如不服本判決，應於判決送達後十日內，向本院提出上訴狀。
                                  書 記 官    梁  麗  雲
中      華      民      國    八十九    年      七      月     十四     日
附論罪科刑依據之法條：
刑法第三百三十九條第一項
意圖為自己或第三人不法之所有，以詐術使人將本人或第三人之物交付者，處五年以
下有期徒刑、拘役或科或併科一千元（已提高十倍為一萬元）以下罰金。
  附表
┌────┬─────────┬───┬─────┬───────┐
│支票號碼│ 付     款     人 │發票人│ 發 票 日 │面額（新台幣）│
├────┼─────────┼───┼─────┼───────┤
│0000000 │ 新竹企銀八德分行 │丙○○│ 87.5.15  │400,000       │
├────┼─────────┼───┼─────┼───────┤
│0000000 │  同   右         │同 右 │ 同  右   │100,000       │
├────┼─────────┼───┼─────┼───────┤
│0000000 │  同   右         │同 右 │ 同  右   │500,000       │
├────┼─────────┼───┼─────┼───────┤
│0000000 │  同   右         │同 右 │ 87.5.25  │200,000       │
├────┼─────────┼───┼─────┼───────┤
│0000000 │  同   右         │同 右 │ 同  右   │200,000       │
├────┼─────────┼───┼─────┼───────┤
│0000000 │  同   右         │同 右 │ 同  右   │200,000       │
├────┼─────────┼───┼─────┼───────┤
│0000000 │  同   右         │同 右 │ 同  右   │200,000       │
├────┼─────────┼───┼─────┼───────┤
│0000000 │  同   右         │同 右 │ 同  右   │200,000       │
└────┴─────────┴───┴─────┴───────┘


司法院資訊處製作；財團法人民間司法改革基金會備份。
